【裁判字號】    89,訴,22
【裁判日期】    890509
【裁判案由】    侵權行為損害賠償
【裁判全文】
臺灣高等法院臺中分院民事判決  八十九年度訴字第二十二號
      原      告  乙○○
      訴訟代理人  朱浩萍律師
      被      告  甲○○
                              （送臺灣臺中監獄）
右當事人間因妨害名譽案件，原告提起附帶民事訴訟，請求侵權行為損害賠償，經本
院刑事庭裁定移送民事庭（民國八十八年附民字第六三八號），本院判決如左︰
    主      文
被告應自行負擔費用將本院八十八年度上易字第二九○八號刑事判決及本件民事判決
全文以五號字體登載於中國時報及聯合報各壹日。
訴訟費用由被告負擔。
原告假執行之聲請駁回。
    事實及理由甲、得心證之理由：
一、原告主張：被告於民國（下同）八十七年九月十四日上午十時許，在彰化縣警察
    局員林分局內接受關於持槍射殺伊即彰化縣員林鎮長案件之訊問時，意圖散布於
    眾，於面對警員及聞訊趕往採訪之各報章（如中國時報、聯合報、‧‧）及電子
    視訊（如民視新聞、TVBS新聞、‧‧）諸傳播媒體記者，指摘係因許永泉及伊父
    子為了垃圾場土地問題向其要索回扣新臺幣（下同）二千五百萬元，其曾送過五
    百萬元現款到伊處，被嫌太少而退回，才對徵收其所有山坡地一案予以刁難，故
    乃憤而行凶之不實事項，嗣果見諸於各傳媒報導，致生損害於原告之名譽，爰本
    於民法第一百九十五條第一項後段回復名譽適當處分之規定，求為判命被告應自
    行負擔費用將本案民、刑事判決全文以五號字體登載於中國時報及聯合報各壹日
    ，並供擔保聲請假執行等語。
二、被告則以：除引用本案刑事卷證之抗辯方法外，另以伊並未召開記者會，係記者
    聞訊採訪，伊據實以告而已，且刑事判決有誤，伊實無對原告有何誹謗犯行等語
    ，資為抗辯。
三、本件原告起訴主張：被告於右揭時地，面對警員及聞訊趕往採訪之各報章及電子
    視訊等諸傳播媒體記者，指摘因許永泉及原告父子為了垃圾場土地問題向其要索
    回扣二千五百萬元，其曾送過五百萬元現款到原告家中，被嫌太少而退回，始對
    徵收其所有山坡地一案予以刁難，故乃憤而行凶云云，嗣見諸於各傳媒報導，原
    告因而對被告提起誹謗罪告訴，嗣經本院刑事庭認定其意圖散佈於眾，而指摘足
    以毀損他人名譽之事，判處其有期徒刑參月，如易科罰金，以參佰元折算壹日確
    定等事實，業據本院依職權調閱臺灣彰化地方法院檢察署八十七年偵字第八三三
    八號、八十七年偵續字第八一號、同院八十八年易字第一○七四號及本院八十八
    年上易字第二九○八號等刑事卷證詳核屬實，復為被告所不爭執，自堪信為真實
    。
四、被告對原告主張之右揭事實固不否認，然其於刑事庭辯稱在上揭警局受訊問時，
    係對警員之訊問作答，並非針對媒體說明；於本院則抗辯其並未召開記者會，係
    記者聞訊採訪，其據實以告而已，應無誹謗之意圖云云，惟原告否認之。經查：
    被告於本件刑案偵查中自承：「．．．媒體問我為何打他，我說欠別人八千多萬
    元的負債要還。．．．當時他（即原告）說蓋那個章要負責任，要求給他二塊半
    （即指二千五百萬元）後來經討價還價成一千萬元後隔天就拿五百萬元去，．．
    ．我是因為這樣才要講給媒體讓大家知道，．．．」（參見臺灣彰化地方法院檢
    察署八十七年偵續字第八一號偵查卷第廿三頁反面），顯為針對媒體說明，並非
    對警局之訊問為陳述，且有網路「中時電子報」、「雅虎中文新聞」及「TVBS新
    聞網」等諸傳播媒體等報導附於刑事偵查卷可稽（參見臺灣彰化地方法院檢察署
    八十七年偵字第八三三八號偵查卷第八十六頁至第一百頁）；又就系爭刑事案件
    證人許永泉所提出員林鎮○○街住處「八十七年四月十九日清晨近六時許以迄七
    時十五分許止」之錄影帶顯示（均只有影像畫面，而無聲音，故無法得知談話內
    容），當天被告確與其子曹榮閔手提一水果紙盒陪同前來，屋內許永泉一人下樓
    招呼並開門讓被告與曹榮閔渠等二人進至客廳處，水果紙盒入屋後即擺在被告之
    子右腳跟側，未再觸及，三人分坐於沙發鼎立，雙方並均取出若干文件資料進行
    交談、協議一小時許，被告之子曹榮閔方始提起水果紙盒先行步外離去，被告則
    於上午七時十五分五十九秒獨自騎乘機車離去，有錄影帶一捲及勘驗筆錄附於刑
    事卷可證（參見上開法院八十七年偵字第八三三八號偵查卷第七十一頁），而被
    告之子曹榮閔於刑事庭證稱：該水果盒內確係裝有五百萬元之現金等語（參見上
    開法院八十七年偵續字第八一號偵查卷第廿四頁），以上情事均有右開刑事卷證
    可資參辦；縱被告確係攜有五百萬元現款前往原告住處，惟此亦無法證明原告涉
    有貪瀆之事為真實，被告非就上開事實加以告發，由司法單位加以偵查，卻意圖
    散布於眾而就上開事實加以指摘，且以原告身為政治人物，該指摘之事實足以貶
    低其社會評價；且警訊筆錄雖記載被告指摘原告索賄之情，然警訊並未錄音，業
    經本院刑事庭電詢彰化縣警察局員林分局承辦警員王明堂，有電話紀錄附於該刑
    事卷可資參辦，依刑事訴訟法第一百零一條之一、第一百條之二之規定，該筆錄
    即不能作為證據，尚難為被告有利之認定；是被告上開所辯，顯屬事後卸責之詞
    ，即無理由，不足採信。從而，本件事證明確，被告對原告有上揭誹謗犯行，致
    生損害於原告之名譽之事實，且二者間有相當因果關係等情，至堪認定。
五、按因故意或過失，不法侵害他人之權利者，負損害賠償責任。故意以背於善良風
    俗之方法，加損害於他人者亦同。又不法侵害他人之名譽者，被害人並得請求回
    復名譽之適當處分。民法第一百八十四條第一項及第一百九十五條第一項但書分
    別定有明文。本件被告對原告有上揭誹謗犯行，致生損害於原告之名譽，且二者
    間有相當因果關係等情，已如前述，是原告爰依上開民法第一百九十五條第一項
    後段回復名譽適當處分之規定，求為判命被告應自行負擔費用將本院八十八年度
    上易字第二九○八號刑事判決及本件民事判決全文以五號字體登載於中國時報及
    聯合報各壹日，自非無據。被告徒言抗辯並無何不法侵害原告之名譽云云，為不
    足取，原告之請求即應准許，並由本院判決如主文第一項所示。
六、本件事證業臻明確，兩造其餘攻擊防禦方法，經審酌後，均與判決結果不生影響
    ，爰不一一論述，併此敘明。
乙、假執行之宣告：
    按「關於財產權」之訴訟，原告釋明在判決確定前不為執行，恐受難於抵償或難
    於計算之損害者，法院應依其聲請，宣告假執行。原告陳明在執行前可供擔保而
    聲請宣告假執行者，雖無前項釋明，法院應定相當之擔保額，宣告供擔保後，得
    為假執行。民事訴訟法第三百九十條定有明文。本件原告雖陳明願供擔保，聲請
    就其訴之聲明宣告假執行云云；惟查該項訴之聲明性質為作為訴訟，並非關於財
    產權訴訟，性質上應待本件訴訟確定後，始得執行，自不得宣告假執行，是原告
    上開假執行之聲請，未合首開法律之規定，即無理由，不應准許，爰予駁回。
據上論結：本件原告之訴，為一部有理由，一部無理由，依民事訴訟法第七十九條但
書，判決如主文。
中      華      民      國    八十九    年      五      月      九      日
~B1民事第三庭審判長法  官  陳照德
~B2                法  官  陳成泉
~B3                法  官  蔡王金全
右為正本係照原本作成。
如對本判決上訴，須於收受判決送達後二十日內向本院提出上訴書狀，其未表明上訴
理由者，應於提出上訴後二十日內向本院提出上訴理由書（須按他造人數附具繕本）
，並繳納送達用雙掛號郵票拾份（每份參拾肆元）。
上訴時應提出委任律師或具有律師資格之人之委任狀；委任有律師資格者，另應附具
律師及格證書及釋明委任人與受任人有民事訴訟法第四百六十六條之一第一項但書或
第二項（詳附註）所定關係之釋明文書影本。
~B                書記官  林彩雲
中      華      民      國    八十九    年      五      月     十一     日
附註：
民事訴訟法第四百六十六條之一（第一項、第二項）對於第二審判決上訴，上訴人應
委任律師為訴訟代理人。但上訴人或其法定代理人具有律師資格者，不在此限。
上訴人之配偶、三親等內之血親、二親等內之姻親，或上訴人為法人、中央或地方機
關時，其所屬專任人員具有律師資格並經法院認為適當者，亦得為第三審訴訟代理人
。
                                                                        Ｆ


司法院資訊處製作；財團法人民間司法改革基金會備份。
